【裁判字號】    92,上易,41
【裁判日期】    920617
【裁判案由】    竊盜
【裁判全文】
臺灣高等法院臺南分院刑事判決          九十二年度上易字第四一號  Ａ
      上  訴  人
      即  被  告  乙  ○  ○
右上訴人因竊盜案件，不服臺灣嘉義地方法院九十一年度易字第七０號中華民國九十
一年十一月五日第一審判決（起訴案號：臺灣嘉義地方法院檢察署九十年度偵字第八
０三九號），提起上訴，本院判決如左：
      主      文
上訴駁回。
      事      實
一、乙○○曾有賭博、妨害自由、竊盜等前科，於民國八十九年間，因竊取他人農產
    品之竊盜案件，經本院判處有期徒刑三月，並諭知易科罰金之折算標準確定，甫
    於九十年四月十一日易科罰金執行完畢。仍不知悔改，又意圖為自己不法之所有
    ，於九十年十二月十日凌晨二時二十五分許，駕駛車號ＳＥ—二九八一號自小客
    貨車，至嘉義縣大林鎮○○段二七二號甲○○所有之柳丁園旁，下車攜帶其所有
    紙箱一個及客觀上足以對人之身體、生命構成威脅之剪刀一把，進入上開甲○○
    所有之柳丁園內，以剪刀剪取或徒手摘取之方式，竊取甲○○所有之柳丁後裝入
    其自備之紙箱內，共竊得柳丁二十五台斤（巿價約新台幣三百二十五元），得手
    後，搬運上其所駛來之前揭自小客貨車上，適警方巡邏當場查獲，起出乙○○所
    竊得之柳丁二十五台斤，並扣得前開乙○○所有紙箱一個及剪刀一支，及上揭自
    小客貨車上所置放之塑膠袋一個、塑膠網一個、尼龍網袋十九個。
二、案經嘉義縣警察局民雄分局報請台灣嘉義地方法院檢察署檢察官偵查起訴。
      理      由
一、訊據上訴人即被告乙○○固坦承於右揭時地為警查獲其持有扣案之柳丁、剪刀一
    支及紙箱一個等物，惟矢口否認有右揭竊盜犯行，辯稱：其自小客貨車上所載之
    柳丁是其自工作地點返家途中，在嘉義縣火碳埔路以二百五十元之價格向他人所
    價購，又其之所以停在路邊係因為伊所駕之車輛係沒有懸掛牌照之農業自用車，
    不敢行使大馬路，而行駛小路，結果到了那裏才發現所駕駛之自小客貨車壞了，
    引擎溫度過高才停在那裏讓車子冷卻云云。
二、惟查：
  (一)右揭事實，業據被害人甲○○於警訊、偵查中指訴甚詳，核與證人即查獲警員許
    富強於偵查證稱之情節相符，而被害人於警訊中指稱：．．柳丁園都是我在管理
    ，所以我知道（在乙○○車上柳丁二十五台斤是我所有）。特徵是因種植四—五
    年，柳丁大小相差較多，而且現場有被摘下的痕跡。．．被採下的痕跡與在乙○
    ○車上柳丁採摘的痕跡相同等語（警卷第三頁正、反面）；於偵查中亦為相同之
    陳述：我確定（扣案柳丁是我的）。因為扣柳丁的果粒大小，品種及外表可確定
    是我的柳丁，而且我的柳丁園內，我有去巡視，發現柳丁有被人以利器剪除，遭
    竊柳丁數目與警方查獲的柳丁數目吻合。．．大部分看來都是從柳丁的蒂頭直接
    剪掉，另外柳丁樹下也有些許落葉，有剪除痕跡，是今日（九十年十二月十日）
    半夜剪的等語（偵查卷第十四頁正、反面），足見被害人所有之上開柳可園確有
    遭侵入偷摘取之事實。
  (二)其次，就被告被查獲之經過，證人即查獲警員許富強於偵查中到庭結證稱：我是
    今日（九十年十二月十日）一時至三時輪值巡查勤務，經過大美往內林縣道，我
    們發現左側產業道路約四米寬有停一部自小客（貨）車，車頭朝內，背對著縣道
    ，我們就將車子迴轉進產業道路，發現被告坐在駕駛座上，我們停好車後，被告
    就從駕駛座下來，看完他的身份資料後，我們發現他的車子右前座有一箱柳丁，
    約三分之二滿，車廂內外有部分柳丁散落在車廂內，我問他柳丁從哪裡來，他說
    在竹崎交流道附近買的，並說買九斤，但他說不知道向誰買的，又說賣他柳丁的
    人有多拿柳丁給他，總共買了（新台幣）二百五十元，但我們看起來柳丁部分是
    用拔的，大部分沒有蒂頭，與一般市售柳丁不同，我們查看旁邊的柳丁園，有發
    現柳丁樹有被拔掉果粒的痕跡，我們再追問他，柳丁是向誰買的，他也說不出所
    以然等語（偵查卷第十四頁反面至第十五頁反面）。足見被告當時之行跡確屬可
    疑！參以被告於偵查中辯稱：是其駕車自嘉義縣竹崎鄉工作地點返回雲林縣莿桐
    鄉之住處，於九十年十二月九日下午七時許，途經嘉義縣火碳埔路邊，向人以新
    臺幣二百五十元價購的云云（偵查卷第十一頁）。然經檢察官指示警員許富強帶
    同被告履勘被告查獲前駕車之路線，證人許富強履勘後在偵查中證稱：我從竹崎
    交流道進入產業道路，至被告所說的柳丁園（即價購柳丁地點），再經過坑頭村
    ，經嘉一０六線道一小段，順著產業道路到中坑里，然後再走產業道路至一六二
    線，再右轉進入縣道九十八號，再左轉進入本案查獲地點，我開車約一小時，整
    個路程約十三公里，沿途道路都很狹窄，二輛車會車都有困難等語（偵查卷第二
    十頁），若以被告所供起點與目的之途徑，被告可以走台三線或一六二縣道比較
    快而且寬敞，亦經證人許富強於偵查中證述明確（偵查卷第十五頁），是被告既
    欲從其工作地點返回住處，何以會棄既快速又容易走之路線而行走前開彎曲狹小
    之產業道路？又苟若被告所辯為真實的話，何以被告於下午七時許價購完柳丁之
    後，又花了近六個半鐘頭（扣除被告所供停車修理一小時）才至上開為警查獲之
    地點，而仍未回住處？縱如被告所稱其自小客貨車於半途中損壞修理，亦係為九
    十年時二月十日凌晨一時許至二時許之事（僅一個小時內的事情），是被告所辯
    顯與常情有違。
  (三)再者，上開扣案之柳丁二十五台斤，經檢察官當場勘驗結果，多數有灰塵及泥土
    附著，部分果實果蒂不存在，有遭拔除痕跡或切口不平整等情，有勘驗筆錄附卷
    可參（偵查卷第十六參見），並有照片二幀附卷可佐（偵查卷第十八頁），顯與
    被害人甲○○所陳一般市售之柳丁多留有果蒂或切口平整並經清洗過依大小分級
    之情形不同（偵查卷第十六頁）。而就被告所辯價購之路程，經檢察官令被告於
    九十年十二月十日下午，引導警員許富強現場勘驗價購柳丁之地點，證人許富強
    勘驗後於偵查中證稱：被告購買柳丁地點確實有柳丁園，我有查訪一位鄭美麗，
    她說柳丁園是她小叔林春雄所有，林春雄都將柳丁批發給別人，並無零賣，現場
    也沒有看見賣水果之攤販等語（偵查卷第十九頁背面），此亦為被告所不否認（
    同上），是被告所辯伊價購柳丁之地點即有可疑！再參以上開柳丁被查獲時，並
    非全部放在箱子內，有一部分係散落在車廂內，亦經查獲警員許富強到庭證述無
    訛（偵查卷第十頁），亦與價購時打包，整箱出售之裝箱情形有異，況且被告被
    查獲時，尚有一把修剪樹枝水果之剪刀與柳丁同放置在紙箱內，有現場照片為證
    （偵查卷第廿二頁），被告雖於本院審理時具狀辯稱：該把剪刀係伊裁種火龍果
    之用的等語（本院卷第三十六頁），並聲請將剪刀送請鑑定刀刃上之ＤＮＡ反應
    ，經本院送請行政院農委員會農業試驗所檢測結果，刀刃上並無ＤＮＡ存在之跡
    象而無法進行鑑定分析，有該所九十二年五月七日農試技字第０九二０００二六
    ０三號函在卷足參（附於本院卷第五十七頁），益徵被告前開所辯，顯非實在。
  (四)另就被告所辯：因車子損壞，才開至該處修理乙節，業經證人即當場查獲被告之
    警員許富強於偵查中到庭證稱：沒有發現車子損壞，因為我們到的時候，車子是
    熄火的，被告當時說車子壞了，我們請園主協助看車子有無壞了，結果甲○○一
    點火就發動了，我們請甲○○將車子開回派出所。．．．沒有（看見被告拿修車
    工具）。被告車子離路燈約五公尺左右，路燈在車子後方，柳丁園則在被告停車
    旁邊，只有一、二公尺等語（偵查卷第十五頁反面、第十六頁），苟若被告之車
    子損壞，亦應開至人車往來較密且寬敞之處，何以卻開至人車罕至之柳丁園旁，
    且損壞之車頭未向著路燈燈光處卻反向暗處之產業道路之理！？足徵被告前揭所
    辯諉無可採。
  (五)此外，並有如事實欄所示之物扣案及贓物領據保管單附卷可稽。綜稽上述，被告
    所辯均係事後卸責之詞，不足採信，本件事證明確，被告犯行堪以認定。
三、按扣案之剪刀一把，其刀身長七公分，刀柄長約十一公分，刀身是鋼鐵材質，尖
    口銳利，業經原審當庭勘驗無訛（原審第三十九頁、本院第七十五頁），並有照
    片一張附卷可參（原審卷第四十一頁），是該把剪刀有持以行兇之可能，客觀上
    足以對人之身體、生命具危險性，核屬兇器無訛。核被告所為，係犯刑法第三百
    二十一條第一項第三款之攜帶兇器竊盜罪。被告有賭博、妨害自由、竊盜等前科
    ，於八十九年間，因竊取他人農產品之竊盜案件，經本院判處有期徒刑三月，並
    諭知易科罰金之折算標準確定，甫於九十年四月十一日易科罰金執行完畢，有臺
    灣高等法院被告全國前案紀錄表在卷可按，其受有期徒刑之執行完畢，五年以內
    再犯有期徒刑以上之罪，為累犯，依法加重其刑。
四、原審認被告乙○○之罪證明確，因予適用刑法第三百二十一條第一項第三款、第
    四十七條、第三十八條第一項第二款之規定，審酌被告犯罪之動機、目的、手段
    ，及其品性、生活狀況、智識程度，所竊得之財物市價不高，且業經被害人領回
    ，被害人亦表示不予追究，及被告犯罪後仍飾詞狡辯，毫無悔意之態度等一切情
    狀，量處有期徒刑七月。並敘明扣案之紙箱一個及剪刀一支為被告所有，業據被
    告供承在卷，且係供犯罪所用之物，爰依法宣告沒收，另扣案之塑膠袋一個、塑
    膠網一個及尼龍網袋十九個，並非違禁物，又雖為被告自承為其所有，然並無證
    據足資證明為被告犯本罪所用之物，不予宣告沒收。本院經核原判決認事用法俱
    無不合，量刑亦稱妥適，被告上訴意旨猶執前詞，否認犯罪，指摘原判決不當，
    並無可取，為無理由，應予駁回。
據上論結，應依刑事訴訟法第三百六十八條，判決如主文。
本案經檢察官吳忠賢到庭執行職務
中    華    民    國      九十二      年      六      月      十七      日
                                  臺灣高等法院臺南分院刑事第五庭
                  審判長法官  楊    明    章
                                            法官  顏    基    典
                                            法官  沈    揚    仁
右正本證明與原本無異。
不得上訴。
                                      法院書記官  李    梅    菊
中    華    民    國      九十二      年      六      月      十八      日
附錄本案論罪科刑法條：
刑法第三百二十一條第一項第三款
犯竊盜罪而有左列情形之一者，處六月以上五年以下有期徒刑：
三、攜帶兇器而犯之者。


司法院資訊處製作；財團法人民間司法改革基金會備份。
